【裁判字號】    96,交易,192
【裁判日期】    970422
【裁判案由】    過失傷害
【裁判全文】
臺灣板橋地方法院刑事判決             96年度交易字第192號
公  訴  人  臺灣板橋地方法院檢察署檢察官
被      告  丙○○
上列被告因過失傷害案件，經檢察官提起公訴（95年度偵字第27
527 號），本院判決如后：
    主  文
丙○○從事業務之人，因業務上之過失傷害人致重傷，處有期徒
刑陸月，如易科罰金，以新臺幣壹仟元折算壹日，減為有期徒刑
月，如易科罰金，以新臺幣壹仟元折算壹日，緩刑年。
    事  實
一、丙○○係以駕駛貨車為業，為從事駕駛業務之人，於民國95
    年9 月25日13時10分許，駕駛車號1781─FF號自用小貨車，
    沿臺北縣三重市○○街由西向東往忠孝路方向行駛，行經臺
    北縣三重市○○街149 巷口時，本應注意汽車駕駛人駕駛汽
    車在劃有分向限制線之路段，不得駛入來車之車道內，且應
    注意車前狀況，依其智識能力及當時情形均無不能注意之情
    事，詎丙○○竟疏未注意，跨越分向限制線行駛上開自小貨
    車，且未注意車前狀況，適有甲○○騎乘AWH ─056 號機車
    沿臺北縣三重市○○街駛至該交岔路口，亦疏未注意，駛至
    該無號誌交岔路口時，其所騎乘之機車係左方車，未暫停讓
    右方車先行，致避煞不及，其所騎乘機車撞及丙○○所駕駛
    自用小貨車之車頭部位，甲○○因而人車倒地，並受有創傷
    性大腦內出血、嚴重腦挫傷，而呈植物人狀態之重傷害。丙○○並於肇事後，在有偵查犯罪職權之公務員查知其為犯人
    前，主動向接獲報案之臺北縣政府警察局三重分局警員陳述
    犯罪而接受裁判。
二、案經丙○○自首由臺北縣政府警察局三重分局報請，暨代行
    告訴人即甲○○之母乙○○○訴由臺灣板橋地方法院檢察署
    檢察官偵查起訴。
    理  由
一、上揭事實，業據被告丙○○於警詢、偵查及本院審理時坦承
    不諱，核與代行告訴人乙○○○之指訴相符，並有道路交通
    事故調查報告表1 份、照片12幀、馬偕紀念醫院診斷證明書
    2 份附於偵查卷可憑，而被害人甲○○駕駛普通重型機車，
    行經無號誌交岔路口，左方來車未讓右方來車先行，與被告
    駕駛自用小貨車，未注意車前狀況且跨分向線行駛，同為肇
    事原因，此亦有台灣省台北縣區車輛行車事故鑑定會96年1
    月23日北縣鑑字第0955181833號函所附鑑定意見書，及台灣
    省車輛行車事故覆議鑑定委員會96年3 月26日府覆議字第09
    66200718號函在卷可供本院參酌。
二、按汽車駕駛人駕駛汽車在劃有分向限制線之路段，不得駛入
    來車之車道內，且應注意車前狀況，此觀道路交通安全規則
    第94條第1 項第2 款、第94條第3 項規定自明。本件被告自
    應注意及此，且依智識能力及當時情形均無不能注意之情事
    ，詎被告竟疏未注意，駕車行駛至上開路口時，竟跨越分向
    限制線行駛上開自小貨車，且未注意車前狀況，致甲○○騎
    乘機車至該交岔路口時，避煞不及，撞及被告所駕駛自用小
    貨車之車頭部位，甲○○因而人車倒地，並因而受有重傷，
    則被告之過失行為與被害人受傷間顯有相當因果關係。至被
    害人甲○○亦疏未注意，駛至該無號誌交岔路口時，其係左
    方車，未暫停讓右方車先行而肇事，對於結果之發生與有過
    失，惟仍無解於被告之過失責任。是本件事證明確，被告犯
    行堪以認定，應予依法論處。
三、查本件被告丙○○係以駕駛為業務之人，為其所自承，又被
    害人甲○○因本件車禍受有創傷性大腦內出血、嚴重腦挫傷
    ，而呈植物人狀態之傷害，已如前述，自已達到刑法第10條
    第4 項第6 款所謂其他於身體或健康有重大或難治之重傷害
    程度。核被告所為，係犯刑法第284 條第2 項後段之業務過
    失致重傷害罪。又本件車禍發生後，由警察勤務中心轉至臺
    北縣政府警察局三重分局之資料並未報明肇事人姓名，而該
    局警員前往本案現場處理時，被告在場並當場承認為肇事人
    ，有臺北縣政府警察局三重分局交通事故肇事人自首情形記
    錄表1 份附於偵查卷可憑，則被告於其犯罪未發覺前，向臺
    北縣政府警察局三重分局警員自承犯罪之事實，並為願受裁
    判之表示，爰依刑法第62條前段自首之規定減輕其刑。爰審
    酌被告因一時不慎，致有本件犯行，肇事後並未逃逸，且犯
    後坦承犯行，已與代行告訴人乙○○○達成和解（此有和解
    書1 份附於本院卷可憑），兼衡其過失程度、犯罪所生損害
    等一切情狀，量處如主文所示之刑，並諭知易科罰金之折算
    標準，以示懲儆。又查，被告之犯罪時間，係在96年4 月24
    日之前，依中華民國九十六年罪犯減刑條例第2 條第1 項第
    3 款之規定減其宣告刑二分之一，並依原宣告刑所定之折算
    標準諭知易科罰金折算標準。末查，被告未曾受有期徒刑以
    上刑之宣告，有臺灣高等法院被告前案紀錄表一件附卷可按
    ，被告犯後於本院已與代行告訴人達成和解，被告經此教訓
    自應知所警惕，應無再犯之虞，本院認以暫不執行為適當，
    依刑法第74條第1 項第1 款之規定予以宣告緩刑三年。
四、復按刑事訴訟法第238 條得撤回告訴之人，以有告訴權並實
    行告訴之人為限，代行告訴人並不包括在內（參照司法院院
    解字第3658號解釋及最高法院85年度台非字第290 號判決）
    。代行告訴人乙○○○固於本院審理時當庭撤回告訴，惟因
    其係代行告訴之人，無權撤回告訴，故不生撤回之效力，併
    此敘明。
據上論斷，應依刑事訴訟法第299 條第1 項前段，刑法第284 條
第2 項後段、第62條前段、第41條第1 項前段、第74條第1 項第
1 款，刑法施行法第1 條之1 ，中華民國九十六年罪犯減刑條例
第2 條第1 項第3 款、第7 條，判決如主文
本案經檢察官林俊峰到庭執行職務。
中    華    民    國    97    年    4     月    22    日
                  刑事第十四庭  法  官  林海祥
上列正本證明與原本無異。
如不服本判決，應於判決送達後10日內敘明上訴理由，向本院提
出上訴狀（應附繕本），上訴於臺灣高等法院。
                                書記官  陳金鳳
中    華    民    國    97    年    4     月    23    日
附錄本案論罪科刑法條全文：
中華民國刑法第284條
（過失傷害罪）
因過失傷害人者，處 6 月以下有期徒刑、拘役或 5 百元以下罰
金，致重傷者，處1 年以下有期徒刑、拘役或5 百元以下罰金。
從事業務之人，因業務上之過失傷害人者，處 1 年以下有期徒刑
、拘役或1 千元以下罰金，致重傷者，處3 年以下有期徒刑、拘
役或2 千元以下罰金。


司法院資訊處製作；財團法人民間司法改革基金會備份。
